【裁判字號】    98,抗,1
【裁判日期】    980715
【裁判案由】    選任臨時管理人
【裁判全文】
臺灣高雄地方法院民事裁定                 98年度抗字第1號
抗  告  人  甲○○○
                        之3
代  理  人  何春源律師
相  對  人  乙○○
上列當事人間選任台名公寓大廈管理維護股份有限公司臨時管理
人事件，抗告人對於本院中華民國98年5 月22日98年度審聲字第
195 號裁定提起抗告，本院裁定如下：
    主  文
抗告駁回。
抗告費用由抗告人負擔。
    理  由
一、相對人聲請意旨略以：伊為台名公寓大廈管理維護股份有限
    公司（下稱台名公司）之董事暨股東，因台名公司法人股東
    欣峰股份有限公司（下稱欣峰公司）之法人代表董事長莊國
    備業已於民國97年8 月29日在任內死亡，而持股過半數之法
    人股東欣峰公司復已於95年初解散登記，董事會及股東會出
    席比例無法達到法定數額，未能合法推舉董事長，以正常運
    作台名公司業務，又因莊國備有疑似虧空行為，造成台名公
    司重大損害，且法人股東欣峰公司因已經解散登記而未另行
    推派代表，雖台名公司於97年9 月間召開之臨時董事會僅半
    數出席，但為處理台名公司危機，相對人仍接受推薦，暫時
    代理董事長乙職，惟為台名公司之利益考量，爰依利害關係
    人身分，依公司法第208 條之1 規定，聲請為台名公司選任
    臨時管理人等語。
二、抗告人抗告意旨則為：伊為台名公司之股東，具利害關係人
    身分，且就相對人乙○○違法召開台名公司臨時董事會所為
    之決議已訴請確認該決議無效（本院98年度訴字第683 號確
    認決議不存在事件，已於98年6 月10日宣判）。又乙○○於
    原審聲請為台名公司選任臨時管理人，雖以台名公司之法人
    股東欣峰公司因已解散未另行推派代表為由（原代表為莊國
    備，已死亡），但此顯非事實，且乙○○於違法自行召開臨
    時董事會並決議由其暫代董事長職務後，即使用其私人帳戶
    向各管理委員會收取款項，顯屬不利於台名公司之行為。另
    其對台名公司之監察人藍碧卿所欲依法召開之股東會亦提出
    異議，可見其並不適合擔任台名公司之臨時管理人。原裁定
    所為選任，尚有不當，爰請求廢棄，另為適當之處理等語。
三、按董事會不為或不能行使職權，致公司有受損害之虞時，法
    院因利害關係人或檢察官之聲請，得選任1 人以上之臨時管
    理人，代行董事長及董事會之職權，公司法第208 條之1第1
    項前段定有明文。立法增定之理由略為：「按公司因董事死
    亡、辭職或當然解任，致董事會無法召開行使職權；或董事
    全體或大部分均遭法院假處分不能行使職權，甚或未遭假處
    分之剩餘董事消極地不行使職權，致公司業務停頓，影響股
    東權益及國內經濟秩序，增訂本條，俾符實際。」，是公司
    法增定選任臨時管理人需在公司董事因事實（死亡）或法律
    （辭職或當然解任）之因素致無法召開董事會，或公司董事
    全體或大部分遭假處分不能行使職權而剩餘董事消極不行使
    職權等影響公司業務運作嚴重之情況下，始得為之；同時該
    董事會不為或不能行使職權致公司業務停頓而受有損害之虞
    時，影響股東權益或國內經濟秩序時，符合選任臨時管理人
    之要件。查台名公司法人股東欣峰公司之法人代表即董事長
    莊國備業於97年8 月29日在任內死亡等情，有台名公司變更
    登記表及相驗屍體證明書在卷可按；又依台名公司章程第15
    條、第16條規定：「董事會由董事組織之，由3 分之2 以上
    董事之出席及出席董事過半數之同意互推董事長一人，董事
    長對外代表公司」、「董事長請假或因故不能行使職權時其
    代理依公司法第208 條規定辦理」，而台名公司股份資本總
    額為新台幣（下同）19,000,000元，股東共有法人股東欣峰
    公司、昭和建物管理株式會社（法人代表為武村節雄）、張
    錫耀、林佩青、高子龍、抗告人及相對人等合計7 人，登記
    為董事者為相對人、武村節雄、林佩青、張錫耀，監察人則
    為藍碧卿，其中林佩青已遷出國外，法人股東欣峰公司則已
    於95年1 月6 日經主管機關命令解散，且相對人於97年9 月
    10日、12月29日召集之臨時董事會開會通知，多數均遭以招
    領逾期退回，亦有台名公司變更登記事項表、股東名簿、章
    程、欣峰公司變更登記事項卡、相對人召集臨時董事會之開
    會通知、存證信函暨回執、開會暨出席紀錄、個人基本資料
    查詢結果等件附卷足憑，相對人主張台名公司已無法合法召
    集臨時董事會，應堪認定。又台名公司董事會既無法合法召
    集以行使職權，雖台名公司監察人藍碧卿曾於98年2 月4 日
    召開股東臨時會，然因該開會通知所列部分股東股權有誤，
    且因藍碧卿亦為欣峰公司之法人代表，而欣峰公司業經主管
    機關命令解散，則藍碧卿是否仍有權召集股東臨時會尚有疑
    義，故該98年2 月4 日之臨時股東會亦因出席股東之股數未
    達法定數額而未能合法召開，亦有98年度股東臨時會開會通
    知、存證信函及股東臨時會議事錄在卷可稽，則台名公司董
    事會、股東會均已無法合法召開，致台名公司之經營事項無
    法付諸表決、執行，致公司有受損害之虞，亦堪認定，自有
    依公司法第208 條之1 第1 項規定，指定臨時管理人之必要
    。
四、又選任臨時管理人之目的係為維持公司業務之正常營運，不
    致影響股東權益及國內經濟秩序，故於選任臨時管理人時需
    考量其是否有能力維持公司業務之正常營運。經查：
  (一)本件相對人（56年5 月29日生，身分證：Ｚ000000000號，籍
    設高雄市○○區○○街36號）於台名公司之出資額為209,00
    0 元，而台名公司法人股東昭和建物管理株式會社所推派之
    法人代表武村節雄登記之出資額為627,000 元，僅次於欣峰
    公司登記之出資額931,000 元，該二人相較於其他股東，出
    資額分別位居第二及第三，而武村節雄業已出具委任狀表示
    自97年9 月9 日起，授權相對人全權處理台名公司訴訟與非
    訟等相關事宜等情明確，有委任狀在卷可稽。參以相對人已
    擔任台名公司之副總經理職務，並代表台名公司出席其客戶
    之各大樓管理委員會，實際經營台名公司業務運作，及於涉
    訟時，並經不特定之相對人之債權人列名為法定代理人，亦
    有相對人出席會議紀錄及本院97年度促字第59710 號、5971
    2 號及59713 號等支付命令附卷可憑，堪認相對人對於台名
    公司業務及營運尚稱熟稔，應可勝任臨時管理人職務。
  (二)至抗告人雖謂相對人違法召開台名公司臨時董事會所為之決
    議已經其訴請確認該決議無效云云，惟查相對人於97年9 月
    10日所召開之臨時董事會決議，因僅有相對人及武村節雄兩
    名董事出席並作成決議，不合法定之董事會召集程序，而經
    本院以98年度訴字第683 號民事判決確認相對人於97年9 月
    10日所召開之臨時董事會之決議，除推舉董事乙○○暫時執
    行董事長職務部分外（類推適用公司法第208 條第3 項規定
    ，認該會議中互推一人暫時執行董事長職務之效力部分尚難
    認為無效），均無效在案，固有該民事判決在卷可按，然該
    董事會決議之效力問題，與相對人對台名公司之業務及營運
    是否熟稔，擔任臨時管理人是否妥適乙節，並無必然關係，
    是抗告人據以主張原審選任相對人為台名公司臨時管理人，
    顯對台名公司不利云云，尚難採信。
  (三)抗告人另以相對人以台名公司董事代表身分，向各管理委員
    會收取台名公司應收帳款，至其私人在彰化銀行鹽埕分行設
    立之帳戶，顯屬不利於台名公司之行為云云。惟查相對人係
    因台名公司原負責人莊國備過世，為免原匯款帳戶於手續變
    更過程中產生提、存之麻煩，致衍生台名公司會計作業及員
    工薪資發放之困擾，始請各大樓管理委員會暫將台名公司之
    服務管理費用匯入其個人名義申設之前揭帳號等情，此有台
    名公司97年9 月18日函在卷可稽，且相對人上開作為，核與
    一般社會經驗法則相符，並無悖於常情，復係為維持台名公
    司員工薪資正常發放、營運及會計作業所需，尚難因此即謂
    此係屬不利於台名公司之行為。
  (四)從而，原審選任相對人為台名公司之臨時管理人，自屬有據
    。
五、綜上所述，本件台名公司既有選任臨時管理人之必要，而原
    審選任相對人為臨時管理人核屬適法，抗告意旨指摘原裁定
    不當，求予廢棄，為無理由，應予駁回。
六、據上論結，本件抗告為無理由，依非訟事件法第46條、第21
    條第2 項、第24條第1 項，民事訴訟法第495 條之1 第1 項
    、第449 條第1 項、第78條，裁定如主文。
中    華    民    國    98    年    7     月    15    日
                  民事第三庭  審判長法  官   朱玲瑤
                                    法  官   藍家慶
                                    法  官   劉惠娟
正本係照原本作成。
如不服本裁定應於送達後10日內向本院提出再抗告狀，並繳納再
抗告費新台幣1000元。再為抗告應以適用法規顯有錯誤為理由，
並經本院之許可，該許可以原裁定所涉及之法律見解具有原則上
重要性者為限。
中    華    民    國    98    年    7     月    15    日
                                    書記官  火秋予


司法院資訊處製作；財團法人民間司法改革基金會備份。
